臺灣桃園地方法院民事裁定　　　　　　　 100年度抗字第40號
抗　告　人　斌銓營造股份有限公司
法定代理人　陳主得
抗　告　人　葉展豪
　　　　　　蔡秀琴
相　對　人　浩漢忠孝工程股份有限公司
法定代理人　陳水塗
上列當事人間聲請本票裁定事件，抗告人對於民國100 年3 月7
日本院100年度司票字第749號裁定提起抗告，本院裁定如下：
    主  文
抗告駁回。
抗告程序費用由抗告人負擔。
    理  由
一、相對人於原審聲請意旨略以：伊執有抗告人葉展豪、蔡秀琴
    、斌銓營造股份有限公司（下稱斌銓公司，於民國99年2 月
    5 日之法定代理人為蔡秀琴）三人，於99年2 月5 日簽發之
    本票1 紙（下稱系爭本票），未載付款地，票面金額為新台
    幣（下同）31,000,000元，到期日為99年2 月21日，詎於到
    期後經提示未獲付款。為此爰依票據法第123 條規定，聲請
    裁定就上開金額及自100 年2 月21日起至清償日止，按年息
    百分之五計算之利息准許強制執行，並經原審就上開金額及
    利息，裁定得為強制執行。
二、本件抗告意旨略以：
  (一)抗告人葉展豪部分：抗告人葉展豪雖於98年12月16日代表抗
    告人斌銓公司，與相對人公司簽訂合作意向書，承攬相對人
    公司提供之「園區四期銅鑼基地開發工程－污水處理廠」第
    一期工程案（下稱系爭工程）。而於該合作意向書第1 條履
    約保證書部分雖載明：「雙方簽訂合作意向書時，乙方應提
    供承攬金額10% 之「公司支票」作為履約保證，或「保險公
    司連帶保證函」換回該本票作為履約保證金。履約保證金於
    工程進度超過60% 時，無息退回50% ，於甲方之業主驗收合
    格完成移交且乙方提供保固保證金時，全數無息退回。惟因
    抗告人葉展豪已於99年2 月5 日另立切結書，且切結書已載
    明「本人葉展豪為斌銓營造股份有限公司授權簽約代表人，
    負責完成園區四期銅鑼基地開發工程－污水處理廠第一期工
    程之土木工程契約書（契約編號GF-9401-C02 ）簽約手續」
    、「因本公司未能依約於簽約時提供契約總額10% 之銀行連
    帶保證函或公司支票作為履約保證金，故暫以同額之公司商
    業本票由本人背書連帶保證作為履約保證金，到期日授權由
    浩漢忠孝股份有限公司填寫，並於45日內本公司依約提供銀
    行連帶保證函或公司支票時，該本票再無息退還本公司，否
    則本工程契約無條件解除」等語，嗣因抗告人葉展豪確未能
    於45日內依約提供銀行連帶保證函或公司支票，可認該工程
    契約即已無條件解除，則抗告人因履約保證而簽發之系爭本
    票，自無兌現之義務。從而，抗告人葉展豪即與相對人公司
    間無任何債權債務關係，相對人公司持該本票逕向鈞院民事
    庭聲請本票裁定，於法即有未合，爰依法提起抗告，請求廢
    棄原許可強制執行之裁定云云。
  (二)抗告人斌銓公司與蔡秀琴部分：
    本件本票債務事件之肇因源始於抗告人葉展豪，係其個人與
    相對人公司間之工程契約所發生之債權債務事宜。故與抗告
    人斌銓公司、蔡秀琴間無關，應由抗告葉展豪負責。再抗告
    人葉展豪所承攬相對人公司所提供之「園區四期銅鑼基地開
    發工程－污水處理廠」第一期工程，其工程已更易由他人所
    承攬，亦即渠等雙方之工程契約已無條件解除。是契約既然
    解除，抗告人葉展豪因履約保證而簽發之系爭本票，自無兌
    現之義務。況其間又發生諸多相對人公司違約而不能歸屬於
    抗告人之原因。從而，本件之真正行為者葉展豪既無任何義
    務兌現系爭本票，則抗告人斌銓公司與蔡秀琴自無義務兌現
    該本票，因為其等僅為名義人之身份而已。況葉展豪所為之
    代理權源是否有正當性亦值得探討，葉展豪應無權代理抗告
    人斌銓公司及蔡秀琴簽發系爭本票，其所為已逾越代理權限
    範圍，是相對人公司持該本票逕向鈞院民事庭聲請本票裁定
    ，於法即有未合，爰依法提起抗告，請求廢棄原許可強制執
    行之裁定云云。
三、按執票人向本票發票人行使追索權時，得聲請法院裁定後強
    制執行，票據法第123 條定有明文。次按，本票執票人，依
    票據法第123 條規定，聲請法院裁定許可對發票人強制執行
    ，係屬非訟事件，此項聲請之裁定，及抗告法院之裁定，僅
    依非訟事件程序，就本票形式上之要件是否具備予以審查為
    已足，並無確定實體上法律關係存否之效力，如發票人就票
    據債務之存否有爭執時，應由發票人提起確認之訴，以資解
    決，殊不容於裁定程序中為此爭執，此為最高法院57年臺抗
    字第76號、56年臺抗字第714 號判例意旨所揭示之原則。
四、經查，相對人主張上開事實，業據其提出系爭本票為證，原
    審就系爭本票為形式上之審查，認其已具備本票各記載事項
    合於票據法第120 條規定，屬有效之本票，乃裁定准予強制
    執行，並無不合。抗告意旨雖以(一)系爭本票係作為系爭工程
    契約履約之保證，然該契約既已經解除，則系爭本票自無兌
    現之義務。(二)又抗告人葉展豪應無代理抗告人斌銓公司、蔡
    秀琴簽發系爭票據之權限，且債權債務關係僅存於抗告人葉
    展豪與相對人公司之間，故抗告人斌銓公司、蔡秀琴自不須
    負系爭本票發票人責任等情為由，指摘原裁定違法。惟查，
    抗告人所為主張縱為屬實，核屬實體法上之爭執，揆諸上開
    說明，應由抗告人提起確認之訴，以資解決，不得於非訟事
    件程序中為此爭執，抗告法院亦不得予以審究。從而，原審
    法院審核結果，裁定准予強制執行，並無不當。抗告意旨指
    摘原裁定不當，求予廢棄，為無理由，應予駁回。
五、據上論結，本件抗告為無理由。依非訟事件法第46條、第21
    條第2 項、第24條第1 項，民事訴訟法第495 條之1 第1 項
    、第449 條第1 項、第85條第1項，裁定如主文。
中    華    民    國    100     年    4     月    14  日
                  民事第三庭  審判長  法 官  張益銘
                                      法 官  毛彥程
                                      法 官  林靜梅
以上為正本係照原本作成。
本裁定除以適用法規顯有錯誤為理由，不得再抗告；如提再抗告
，應於收受後送達10日內，委任律師為代理人向本院提出再抗告
狀，並繳納再抗告費新台幣1,000 元。
中    華    民    國  100     年    4      月   14    日
                                     書記官  王奐淳